臺灣臺北地方法院民事裁定　　　　　 100年度消債更字第72號
聲　請　人
即　債務人　謝文麗
上列當事人因消費者債務清理事件聲請更生，本院裁定如下：
    主  文
更生之聲請駁回。
聲請費用新臺幣壹仟元由聲請人負擔。
    理  由
一、按債務人不能清償債務或有不能清償之虞，且無擔保或無優
    先權之債務總額未逾新臺幣（下同）1,200萬元者，於法院
    裁定開始清算程序或宣告破產前，得依消費者債務清理條例
    （下稱消債條例）所定更生程序，向法院聲請更生以清理其
    債務，消債條例第3條及第42條第1項定有明文。又聲請更生
    不合程式或不備其他要件者，法院應以裁定駁回之，但其情
    形可以補正者，法院應定期間先命補正，復為同條例第8條
    所明定。所謂「不能清償債務」，係指債務人欠缺清償能力
    ，即其客觀上之財產數額、技術勞力及信用評價等均不具備
    之情形。
二、本件聲請意旨略以：債務人有不能清償債務之情事，並曾於
    消債條例施行前之民國96年1月間，依中華民國銀行公會會
    員辦理消費金融案件無擔保債務協商機制，與最大債權銀行
    中國信託商業銀行股份有限公司（下稱中信商銀）達成還款
    協議，然就雙方所約定分60期、利率9.88％、按月清償新臺
    幣1萬2785元之債務清償方案，非債務人事實上所能負擔，
    雖於協商過程中債務人已多次告知並另行提出清償方案，惟
    在中信商銀強硬拒絕且無其它協商途徑可謀之情況下，只能
    接受並勉力履行。後債務人又因於97年初失去固定工作且覓
    職不順，故僅能以臨時工方式謀生，更須以借貸方式始能履
    行該債務清償方案，是此一長期無法獲得改善之龐大經濟壓
    力終致債務人於同年7月放棄繳款而毀諾，實有不可歸責於
    己致履行顯有重大困難之事由。且債務人願意分期全額清償
    所有債務，惟須與債權銀行達成一合理之還款協議始能履行
    。又其無擔保或無優先權之債務（含利息、違約金在內）總
    額未逾1200萬元，復未經法院裁定開始清算程序或宣告破產
    ，爰依法提出本件更生之聲請云云。
三、經查：
  (一)本件債務人主張其對臺灣新光商業銀行股份有限公司、萬泰
    商業銀行股份有限公司（下稱萬泰商銀）、台新國際商業銀
    行股份有限公司、大眾商業銀行股份有限公司及中信商銀負
    有信用卡之無擔保、無優先權債務共68萬7176元，另尚負欠
    遠東國際商業銀行股份有限公司（下稱遠東商銀）保證債務
    17萬6000元，及因繼承而對民間債權人楊蓓琳所負有擔保、
    有優先權之債務250萬元，合計336萬3176元。然債務人名下
    尚有土地4筆及其上房屋2棟，其中：1.坐落臺北市○○區○
    ○段一小段516、516-1地號、權利範圍各4分之1土地，前曾
    經債權人慶豐商業銀行股份有限公司（下稱慶豐商銀）以本
    院97年司票字第176號本票裁定暨確定證明書為執行名義，
    聲請查封拍賣，經本院以98年度司執字第69433號受理查封
    ，並囑託鑑定人正聯國際不動產估價師事務所為鑑定後，估
    價共計156萬8083元，且經本院民事執行處核定最低拍賣價
    格為163萬元，後因債權人慶豐商銀之債權受讓人遠東商銀
    具狀撤回強制執行而終結前開執行程序，此業經本院依職權
    調閱上開執行案件查證無誤。2.坐落臺北市○○區○○段一
    小段517、518地號、權利範圍各16分之1土地，暨其上同段2
    72、1624建號即門牌號碼臺北市○○區○○街283之3號及其
    頂樓增建部分、權利範圍各4分之1建物，經債權人萬泰商銀
    以本院97年促字第32203號支付命令暨確定證明書為執行名
    義，聲請查封拍賣，經本院以100年度司執字第17861號受理
    查封，並囑託鑑定人台新不動產估價師事務所為鑑定後，估
    價共計201萬9000元，且經本院民事執行處核定最低拍賣價
    格為215萬元，於進行拍賣程序連續兩次無人應買後，至預
    定於100年8月26日進行第三次拍賣程序時，所核定之最低拍
    賣價格為139萬元，此亦經本院依職權調閱上開執行案件查
    證無誤。
  (二)又依上開本院100年度司執字第17861號一般執行參與分配卷
    宗所附債務人之民間債權人楊蓓琳於100年5月10日提出之民
    事陳報狀所載：「債務人之父謝東昇前向陳報人借款新台幣
    八十萬元，分文未清償，嗣後由債務人繼承債務，故陳報人
    對債務人之抵押債權金額為新台幣八十萬元整」，並附以借
    據為證，可知債務人對民間債權人楊蓓琳所負有擔保、有優
    先權之債務應為80萬元。從而，以債務人所有上開經本院核
    定最低拍賣價格之不動產價值總額，扣除該有擔保之優先債
    權後，尚餘222萬元可供清償其所負信用卡及保證債務共86
    萬3176元（計算式：163萬元＋139萬元－80萬元＝222萬元
    ），是從債務人之資產現值遠超過其全部負債金額以觀，就
    其清償資力而言，殊難認債務人有何不能清償債務之情事。
四、綜上所述，本件債務人既非不能清償債務或有不能清償之虞
    ，則其更生之聲請即屬要件不備，且上開欠缺又無從補正，
    依首揭說明，自應駁回其更生之聲請，並依消債條例第15條
    、民事訴訟法第95條及第78條裁定如主文。
中    華    民    國   100    年    8     月    22    日
              民事第四庭    法      官  匡  偉
上為正本係照原本作成。
如不服本裁定，應於送達後10日內向本院提出抗告狀，並繳納抗
告費新臺幣1,000元。
中    華    民    國   100    年    8     月    22    日
                            書  記  官  徐悅瑜